【裁判字號】    92,易,1352
【裁判日期】    920912
【裁判案由】    詐欺
【裁判全文】
臺灣高雄地方法院刑事判決                        九十二年度易字第一三五二號
    公  訴  人  臺灣高雄地方法院檢察署檢察官
    被      告  乙○○
    選任辯護人  楊昌禧律師
                唐小菁律師
右列被告因詐欺案件，經檢察官提起公訴（九十二年度偵緝字第一０三號），本院判
決如左：
    主  文
乙○○無罪。
    理  由
一、公訴意旨略以：被告乙○○明知丙○○（另案偵辦）於民國九十年九月間向其借
    用金融帳戶之目的，在於使用該帳戶作為詐騙他人財物時之匯款帳戶，竟與丙○○及其友人丁○○及其他不詳姓名男子基於共同詐欺之犯意聯絡，於九十年九月
    十七日前往高雄市苓雅區○○○路二六一號臺灣銀行苓雅分行，申設帳號000
    000000000號活期儲蓄存款帳戶，並請領金融卡使用，嗣由集團成員化
    名楊鑫保（年籍不詳），於九十年九月十九日，持楊鑫保名片，前往告訴人甲○○所經營位於大陸地區廣東省東莞市之「雅妮時裝廠」，向告訴人甲○○佯稱有
    大批布料，如能大批採購即可以低價出售，並囑告訴人查證，且為取信甲○○，
    渠詐欺集團乃先於九十年九月十九日、九月二十日分別寄來約值新台幣（下同）
    二百餘萬元、四百餘萬元之布料至告訴人廠房，告訴人不疑有詐，遂於九十年九
    月二十一日，分別由告訴人甲○○本人及合夥職員胡文英、許訓家、陳振輝自上
    海商業儲蓄銀行、華南商業銀行、臺灣銀行、中國國際商業銀行匯款共二千零三
    十五萬八千元至被告乙○○所設前揭帳戶內，被告乙○○則陪同丁○○提領上揭
    款項，所得均由丁○○取回。嗣甲○○等人匯款多日後均未見布料進貨，經告訴
    人甲○○向名片中之署名楊鑫保查證，其竟聲稱不知有出售布料之事，告訴人甲○○等人始知受騙。因認被告涉有刑法第三百三十九條第一項之詐欺取財罪嫌。
二、按犯罪事實應依證據認定之，無證據不得推定其犯罪事實，又不能證明被告犯罪
    或其行為不罰者，應諭知無罪之判決，刑事訴訟法第一百五十四條及第三百零一
    條第一項分別定有明文。次按刑事訴訟法上所謂認定犯罪事實之證據，係指足以
    認定被告確有犯罪行為之積極證據而言，該項證據自須適合於被告犯罪事實之認
    定，始得採為斷罪資料，而事實之認定，應憑證據，如未能發現相當證據，或證
    據不足以證明，自不能以推測或擬制之方法，以為裁判基礎，且認定不利於被告
    之事實，須依積極證據，苟積極證據不足為不利於被告事實之認定時，即應為有
    利於被告之認定，更不必有何有利之證據，最高法院二十九年上字第三一０五、
    四十年臺上字第八十六號、三十年上字第八一六號分別著有判例可資參照。再按
    認定犯罪事實所憑之證據，雖不以直接證據為限，間接證據亦包括在內；然而無
    論直接或間接證據，其為訴訟上之證明，須於通常一般之人均不致有所懷疑，而
    得確信其為真實之程度者，始得據為有罪之認定，倘其證明尚未達到此一程度，
    而有合理之懷疑存在時，即無從為有罪之認定，根據「罪證有疑，利於被告」之
    證據法則，即不得遽為不利於被告之認定，而應諭知無罪之判決。
三、公訴人認被告涉犯詐欺取財罪嫌，係以告訴人之指訴、卷附之楊鑫保名片一紙、
    匯款單八紙、本件帳戶開戶資料、存摺交易明細表各一份暨，及被告於偵查中以
    本件帳戶係丙○○向其表示丁○○因操作黃金、期貨買賣需要帳戶，其為拓展客
    源、增加業績始將帳戶借與丁○○等詞置辯，然一般國人向金融機構開設帳戶，
    並無任何法令限制，若係正當用途，大可光明正大自行申請使用，況丁○○若真
    欲以帳戶從事黃金、期貨買賣，為使存、匯款方便，當以自己名義開設帳戶為便
    ，復可免遭人冒領侵占之風險，應無借用他人名義申設帳戶使用之理，且丁○○
    若確有意借用他人帳戶從事黃金、期貨買賣，以丁○○與丙○○熟識程度較被告
    為高以觀，何未直接向丙○○借用，均足徵被告明知所提供之本件帳戶可能用於
    不法之途，仍前往申設，並供人使用，且與丁○○同往領款，難謂無犯意聯絡及
    行為分擔，因認被告上開所辯，顯與事實不符，為其論據。訊據被告乙○○固坦
    承於右揭時、地申設上開帳戶供丁○○使用，並陪同丁○○前往領款之事實，惟
    堅決否認有何詐欺取財犯行，辯稱：伊係匯通銀行承辦中古汽車貸款的業務員，
    透過同事丙○○的介紹而認識同行的丁○○，後來丁○○因欲從事黃金、期貨買
    賣需要一個帳戶便來向伊商借，伊為廣結善緣，且認為丁○○與丙○○很熟，乃
    申設本件帳戶借與丁○○，並於之後陪同丁○○去領錢，但均未曾拿取任何代價
    ，此事並未告知丙○○，但以為丙○○也知道，伊未曾去大陸，亦不認識楊鑫保
    ，將本件帳戶借給丁○○是供丁○○從事黃金、期貨買賣之用，不知為何會被楊
    鑫保所用，不知帳戶內之款項來源，確實未參與詐欺等語。
四、經查，告訴人甲○○因自稱「楊鑫保」之成年男子至其所經營位於大陸地廣東省
    東莞市之雅妮時裝廠，向其表示有大批布料可低價出售，經告訴人首肯後，該名
    自稱「楊鑫保」之成年男子即先行於同年九月十九、二十日分別寄送各價值二百
    餘萬元及四百萬元之布料至其廠房以取信告訴人，致告訴人陷於錯誤，除將該二
    批布料之價款計六百六十二萬六千元匯入該名自稱「楊鑫保」之男子所指定之上
    開被告帳戶外，又因該名自稱「楊鑫保」之男子之催促，再於二十一日由告訴人
    及其合夥人胡文英、許訓家、陳振輝透過上海商業儲蓄銀行、華南商業銀行、臺
    灣銀行及中國國際商業銀行，陸續將餘款二千零三十五萬八千元，分八筆匯至被
    告上開帳戶後，該名自稱「楊鑫保」之男子並未依約交付所購布料，且於告訴人
    向名片上所載「楊鑫保」之人查證時，竟遭對方否認有出售布料等情，業據告訴
    人甲○○及證人即告訴人之合夥人張簡勢猛分別於偵查中及本院審理時指述綦詳
    ，復有楊鑫保名片一紙、匯款單八紙、被告上開開戶資料及存摺交易明細表各一
    份在卷可參，此固足證明告訴人確有受自稱楊鑫保之男子詐騙而匯款之事實，惟
    參酌證人張簡勢猛於本院審理時就告訴人受騙匯款之緣由證述：「自稱楊鑫保的
    人去找甲○○時我有在場，當時楊鑫保是與一位大陸朋友一起來，被告並沒有在
    場，楊鑫保跟我們說有一批布料要低價賣給我們，要我們先匯款到臺灣乙○○的
    帳戶，當場我們口頭上同意，之後我們再跟楊鑫保在臺灣公司的職員聯絡，我們
    確認沒有問題，我們就在十九、二十日先匯部分的貨款共六百餘萬給自稱楊鑫保
    的人，他確實有從臺灣寄布料給我們，所以我們就信以為真，我們就將剩餘的尾
    款二千餘萬元分別匯過去給自稱楊鑫保的人所留下的帳戶裡面，也就是被告的帳
    戶，我們匯過去之後，貨沒有寄過來，我們聯絡他，他們都不承認也避不見面，
    這當中我們都只跟自稱楊鑫保的人聯絡，因當時他一再催促我們說我們再不匯錢
    過去這批布料就要賣給別人了。在此之前我們跟楊鑫保並沒有生意上往來，這當
    中我們沒有跟被告接觸過，也沒有見過他，匯給被告的帳戶也是楊鑫保要我們匯
    過去的，楊鑫保與被告之間有何關係我們不清楚，只知道被告有親自去領錢」等
語，再與被告自陳係將其帳戶出借予丁○○，而非借予該名自稱楊鑫保之男子，
    及不認識自稱楊鑫保之男子，亦不知款項之來源等情綜合觀之，告訴人及合夥人
    既均僅與自稱楊鑫保之人接觸，並未與被告或蔡宗勳接觸過，且被告又僅係將其
    上開帳戶借予丁○○，而非該名自稱楊鑫保之人，則在該名自稱楊鑫保之男子與
    蔡宗勳間究係何關係，是否有犯意聯絡、行為分擔之共犯關係，該名男子又係如
    何得知被告前開之帳戶可以使用，及由被告陪同蔡宗勳提領告訴人所匯之二千一
    百七十三萬五千元款項去向，是否有交付予該名自稱楊鑫保之男子等節，依卷存
    之證據資料均無從認定，準此，則實難僅因被告有出借帳戶之事實，即遽認被告
    與蔡宗勳及該名自稱楊鑫保之男子間必有何詐欺犯意聯絡、行為分擔之共犯關係
    ，或被告有同意提供本件帳戶與該名男子使用之幫助詐欺犯意；況參諸一般常情
    ，親友間欲從事黃金、期貨或股票交易買賣者，因基於身分、職業或其他原因不
    便以自己名義出名操作買賣，而向他人商借金融帳戶操作者，亦非少見，是被告
    辯稱因自身係承辦中古汽車貸款之業務員，且係經由同事丙○○介紹認識從事新
    舊汽車買賣業務之丁○○，此經證人丙○○證述明確，對能增加案源之丁○○以
    買賣黃金、期貨需要請其申設一帳戶供操作、進出為由向被告借用帳戶時，被告
    基於人情上襄助、擴展客源、增加業績之意思，慨然出借帳戶，無償借予丁○○
    使用，亦難謂被告出借帳戶之舉，有何違反生活經驗之處，而認被告之辯解不可
    採。雖被告曾由丁○○部同前往臺灣銀行苓雅分行領取告訴人等匯至其帳戶之上
    開款項，及將款項交付予蔡宗勳之事實，然被告之出借帳戶既係為供丁○○買賣
    黃金、期貨之用，則帳戶內有大筆資金進出，且於領取大額款項時，依銀行作業
    之要求，由帳戶所有人即被告親自與丁○○一同領款，陪同前往領款後再交付予
    丁○○等節，亦與常情無悖，是尚難據此即認被告於出借帳戶時，即得預見與犯
    罪所得有所關聯，卻仍同意出借，並因被告曾由丁○○陪同領款及交付款項予丁○○之舉，遂進而推論被告與蔡宗勳及該名自稱楊鑫保之男子間，必有本件詐欺
    之犯意聯絡及行為之分擔，而為被告不利之認定。
五、綜上所述，本件卷存公訴人所提出之直接、間接證據，既僅能證明告訴人甲○○
    等有因受該名自稱楊鑫保之詐騙而匯款至被告上開帳戶，及被告將本件帳戶借與
    丁○○使用，並由丁○○部同前往領款及將款項交付予丁○○之事實，而無法證
    明丁○○與該名自稱楊鑫保之男子間，及被告與丁○○及該名男子間有何犯意聯
    絡及行為分擔之共犯關係，則基於「罪證有疑、利於被告」之證據法則，尚難認
    被告有詐欺取財之罪嫌。此外，復查無其他積極證據足資證明被告有公訴人所指
    之犯行，揆諸首揭說明，既不能證明被告犯罪，依法應諭知無罪之判決。
據上論斷，應依刑事訴訟法第三百零一條第一項前段，判決如主文。
本案經檢察官周天畏到庭執行職務。
中      華      民      國    九十二    年      九      月      十二    日
                                  臺灣高雄地方法院刑事第二庭
                                      法    官  柯彩燕
右正本證明與原本無異。
如不服本判決，應於判決送達後十日內，向本院提出上訴狀。
                                書記官    楊真芬
中    華    民    國      九十二      年      九      月      十五      日


司法院資訊處製作；財團法人民間司法改革基金會備份。
